【裁判字號】    99,交聲更,1
【裁判日期】    990114
【裁判案由】    違反道路交通管理處罰條例聲明異議
【裁判全文】
臺灣臺北地方法院交通事件裁定         99年度交聲更字第1號
受 處分 人  甲○○
原處分機關  交通部公路總局臺北區監理所
上列受處分人因違反道路交通管理處罰條例案件，對於交通部公
路總局臺北區監理所民國98年8月10日所為之裁決(北監自裁字第
裁40-C00000000號）聲明異議，本院於98年9 月30日以98年度交
聲字第3106號裁定駁回異議，受處分人不服，抗告於臺灣高等法
院，臺灣高等法院於98年11月10日以98年度交抗字第2703號裁定
撤銷原裁定，發回本院更為裁定如下：
    主  文
原處分撤銷。
甲○○汽車駕駛人轉彎時，不依號誌指示，處罰鍰新臺幣陸佰元
，並記違規點數壹點。
    理  由
一、按「汽車駕駛人轉彎時，有下列情形之一者，處新臺幣 (下
    同)600元以上1800元以下罰鍰：一、在轉彎或變換車道前，
    未使用方向燈或不注意來、往行人，或轉彎前未減速慢行。
    二、不依標誌、標線、號誌指示。三、行經交岔路口未達中
    心處，佔用來車道搶先左轉彎。四、在多車道右轉彎，不先
    駛入外側車道，或多車道左轉彎，不先駛入內側車道。五、
    道路設有劃分島，劃分快、慢車道，在慢車道上左轉彎或在
    快車道右轉彎。但另設有標誌、標線或號誌管制者，應依其
    指示行駛。六、轉彎車不讓直行車先行。七、設有左、右轉
    彎專用車道之交岔路口，直行車佔用最內側或最外側或專用
    車道」、「汽車駕駛人有下列各款所列條款之一者，除依原
    條款處罰鍰外，並予記點：一、有第33條第1項、第2項、第
    38條第1 項、第40條、第45條、第47條第1款至第3款、第48
    條、第49條或第60條第1項、第2項第1款、第2款情形之一者
    ，各記違規點數一點」，道路交通管理處罰條例(下稱條例)
    第48條第1項、第63條第1項第1款分別定有明文。
二、本件受處分人甲○○於民國98年6月28日下午6點26分，駕駛
    車號DP-8627 號自用小客車(下稱違規車輛)，行經臺北縣深
    坑鄉○○路○ 段與62巷有燈光號誌管制之交岔路口時闖越紅
    燈，自文山路1 段左轉進入62巷行駛，為臺北縣政府警察局
    新店分局深坑分駐所警員當場舉發(北縣警交大字第C000000
    00號），因而依違反條例第53條第1 項裁處罰鍰2700元，並
    依同條例第63條第1項(裁決書漏載第3款）記違規點數3點。
三、異議意旨略以：受處分人駕駛違規車輛行經臺北縣深坑鄉○
    ○路○ 段左轉62巷時，燈光號誌還是綠燈，因當時對向車流
    量大未能及時左轉，爰先將車輛通過停止線停在交岔路口中
    央待轉，當左轉進62巷口時燈號應是剛轉變成紅燈，故其行
    為並未違規；縱屬違規，至多屬於不依號誌行駛，絕非紅燈
    左轉，因此提出異議等語。
四、經查：按道路交通標誌標線號誌設置規則第206 條規定，行
    車管制號誌各燈號顯示之意義如左：二、箭頭綠燈（一）箭
    頭綠燈表示僅准許車輛依箭頭指示之方向行駛。五、圓形紅
    燈（一）車輛面對圓形紅燈表示禁止通行，不得超越停止線
    或進入路口。本件，依證人許維哲所述：第三時相是文山路
    1 段，往石碇方向僅能直行，不能左轉，第一時相，則為紅
    燈，第二時相則係可直行及左轉箭頭綠燈。他是在第三時相
    停在路口，還沒轉，直到變換第一時相，才違規左轉等語（
    本院98年度交聲字第3106號卷第16頁），且觀其所提現場照
    片確係先呈現：直行箭頭綠燈，而後紅燈（同上卷第20頁）
    ，而受處分人亦稱：當時是直行箭頭綠燈亮，沒有亮左轉綠
    燈等語（同上卷第16頁背面），顯見受處分人行進當時之燈
    號直行箭頭綠燈，依上開規定，僅能直行，如無特殊情勢，
    尚不得停置於路口或路中央，則其於該路中停等待轉，自與
    交通號誌之規範不符。至其於燈號變換為紅燈後，在路口逕
    行左轉，固有不當，然仍與車輛面對圓形紅燈表示禁止通行
    ，不得超越停止線或進入路口之上揭設置規則第206 條規定
    情形，不相一致；蓋其於燈號變換前，早已超越停止線並進
    入路口，則受處分人所辯並非闖紅燈乙節，似非無據。況且
    當時既已紅燈，若係倒車，或直行，或轉彎，或就地停止不
    動，亦均有違燈號，可謂進退維谷，且擾亂交通秩序。則如
    回溯受處分人係在第三時相可直行不得左轉之狀態下進行左
    轉之違規行為，其違規情節與所造成交通安全危害之程度，
    均與條例第48條第1項所規定第2款外其餘各款情形如：行經
    交岔路口未達中心處佔用來車道搶先左轉彎、在多車道右轉
    彎不先駛入外側車道、多車道左轉彎不先駛入內側車道、道
    路設有劃分島劃分快慢車道在慢車道上左轉彎或在快車道右
    轉彎等相仿。故本件受處分人所為，應屬條例第48條第1 項
    第2 款規定汽車駕駛人不依號誌指示轉彎之違規。原處分認
    有條例第53條第1項規定闖紅燈之違規，容有誤會。
五、綜上所述，受處分人駕駛違規車輛不依號誌指示轉彎之違規
    ，業如上述，是依上開說明，其應依條例第48條第1項第2款
    之規定處罰，原處分機關未審酌及此，遽依條例第53條第 1
    項規定逕為裁罰，即難認為允當。從而，本件異議為有理由
    ，應由本院將原處分撤銷，並依條例第48條第1項第2款、第
    63條第1項第1款、違反道路交通管理事件統一裁罰基準表，
    諭知如主文第2項所示之處罰。
六、依道路交通案件處理辦法第20條前段，裁定如主文。
中    華    民    國    99    年    1     月    14    日
                  交通法庭法  官  呂政燁
以上正本證明與原本無異。
如不服本裁定應於送達後5日內向本院提出抗告狀。
                          書記官  呂欣穎
中    華    民    國    99    年    1     月    14    日

司法院資訊處製作；財團法人民間司法改革基金會備份。
